最高法院刑事裁定　　　　　　　　　　111年度台抗字第346號
抗　告　人　林正治



上列抗告人因違反毒品危害防制條例等罪案件，不服臺灣高等法
院中華民國111 年1 月21日定應執行刑之裁定（110 年度聲字第
4580號），提起抗告，本院裁定如下：
    主  文
抗告駁回。
    理  由
一、按數罪併罰之定應執行之刑，係出於刑罰經濟與責罰相當之
    考量，並非予以犯罪行為人或受刑人不當之利益，為一種特
    別的量刑過程，相較於刑法第57條所定科刑時應審酌之事項
    係對一般犯罪行為之裁量，定應執行刑之宣告，乃對犯罪行
    為人本身及所犯各罪之總檢視，除應考量行為人所犯數罪反
    應出之人格特性，並應權衡審酌行為人之責任與整體刑法目
    的及相關刑事政策，在量刑權之法律拘束性原則下，依刑法
    第51條第5 款之規定，採限制加重原則，以宣告各刑中之最
    長期為下限，各刑合併之刑期為上限，在此上下限之範圍內
    妥適酌定其應執行之刑，但最長不得逾30年，資為量刑自由
    裁量權之外部界限，並應受法秩序理念規範之比例原則、平
    等原則、責罰相當原則及重複評價禁止原則等自由裁量權之
    內部抽象價值要求界限之支配，以求輕重得宜，罰當其責，
    俾符合法律授予裁量權之目的，以區別數罪併罰與單純數罪
    之不同，兼顧刑罰衡平原則。而個案之裁量判斷，除非有全
    然喪失權衡意義或其裁量權之行使顯然有違比例、平等諸原
    則之裁量權濫用之情形，否則縱屬犯罪類型雷同，基於個別
    化裁量之原則，仍不得將不同案件裁量之行使比附援引為本
    案之量刑輕重比較，以視為判斷法官本於依法獨立審判之授
    權所為之量刑裁奪有否裁量濫用之情事，此與所謂相同事務
    應為相同處理，始符合比例原則與平等原則之概念，迥然有
    別。
二、本件原裁定以抗告人即受刑人林正治（下稱抗告人）所犯如
    原裁定附表一編號1 至8 所示之施用第一級毒品（編號2 、
    3 、5 、7 、8 ）、施用第二級毒品（編號1 、4 、6 、7
    ）及持有第二級毒品（編號7）等罪（即原裁定所稱之「第
    一集團」所示之數罪）；暨原裁定附表二編號1 至6 所示之
    施用第一級毒品（編號2 、3 ）、施用第二級毒品（編號1
    、4 ）、持有第一級毒品純質淨重10公克以上（編號5 ）及
    販賣第二級毒品（編號6 ）等罪（即原裁定所稱之「第二集
    團」所示之數罪），經分別判刑確定在案。上開附表一及附
    表二所示之數罪均係裁判確定前所犯，分別合於數罪併罰規
    定，有相關裁判書及抗告人前案紀錄表附卷可憑，因認檢察
    官循抗告人具狀請求而聲請就其所犯如附表一所示共10罪及
    附表二所示共7 罪所處之有期徒刑，分別合併定其應執行刑
    為正當，乃審酌前述量刑裁量權行使之內外部界線之範圍（
    ㈠如上附表一所示各罪所處有期徒刑中之最長期為9 月，各
    有期徒刑合併之刑期為4 年11月；抗告人所犯如同上附表編
    號1 、2 所示2 罪，編號5 、6 所示2 罪及編號7 所示3 罪
    ，分別曾經法院合併酌定其應執行之刑為有期徒刑1 年、有
    期徒刑8 月及有期徒刑11月確定。㈡如上附表二所示各罪所
    處有期徒刑中之最長期為3 年10月，各有期徒刑合併之刑期
    為10年4 月；抗告人所犯如同上附表編號3 、4 所示2 罪及
    編號6 所示2 罪，分別曾經法院合併酌定其應執行之刑為有
    期徒刑8 月及有期徒刑4 年6 月確定）。依循刑事訴訟法第
    370 條所揭示禁止不利益變更原則，暨受法律秩序理念所指
    導且考量法律目的所在之裁量準據，本於恤刑之理念，依限
    制加重之原則，分別合併定其應執行之刑為有期徒刑4 年及
    有期徒刑7 年，並未逾越定應執行刑之法定刑度範圍或濫用
    其權限，亦無違公平、比例及罪刑相當等原則，自不得任意
    指為違法或不當。
三、抗告意旨雖以其他法院就其他不同個案所定應執行刑案例，
    指摘原裁定所定應執行刑過重，而請求本件從輕酌定其應執
    行刑。然抗告人所舉其他法院定應執行刑之不同案例，與本
    件定應執行刑個案之犯罪情狀未盡相同，裁量之因素亦異，
    依刑罰個別化裁量原則，尚無當然拘束本案之效力，其比附
    援引他案定應執行刑裁判而執以指摘原裁定所定應執行刑違
    反比例及平等原則云云，依上述說明，並無足採，其抗告均
    為無理由，應併予駁回。
據上論結，應依刑事訴訟法第412 條，裁定如主文。
中    華    民    國   111    年    3     月    17    日
                  刑事第一庭審判長法  官  郭  毓  洲  
                                  法  官  林  靜  芬  
                                  法  官  周  盈  文  
                                  法  官  蔡  憲  德  
                                  法  官  林  英  志  
本件正本證明與原本無異
                                  書記官
中    華    民    國   111    年    3     月    23    日